【裁判字號】    98,上易,1655
【裁判日期】    981105
【裁判案由】    妨害自由
【裁判全文】
臺灣高等法院臺中分院刑事判決        98年度上易字第1655號
上  訴  人  臺灣臺中地方法院檢察署檢察官
被      告  甲○○
上列上訴人因被告妨害自由案件，不服臺灣臺中地方法院98年度
易字第1785號中華民國98年9月4日第一審判決（起訴案號：臺灣
臺中地方法院檢察署96年度偵字第29655號、97年度偵字第3092
號），提起上訴，本院判決如下：
    主  文
上訴駁回。
    理  由
一、依刑事訴訟法第350條、第361條、第362條、第367條規定，
    不服地方法院之第一審判決而上訴者，須提出上訴書狀，並
    應敘述具體理由，為上訴必備之程式；其所提出之書狀未敘
    述上訴理由，或僅曾以言詞陳述上訴理由者，均應於上訴期
    間屆滿後二十日內補提理由書於第一審法院。第一審法院經
    形式審查，認逾期未補提上訴理由者，應定期間先命補正；
    逾期未補正者，為上訴不合法律上之程式，應以裁定駁回。
    倘已提出上訴理由，但所提非屬具體理由者，則由第二審法
    院以上訴不合法律上之程式，判決駁回。而所謂具體理由，
    必係依據卷內既有訴訟資料或提出新事證，指摘或表明第一
    審判決有何採證認事、用法或量刑等足以影響判決本旨之不
    當或違法，而構成應予撤銷之具體事由，始克當之（例如：
    依憑證據法則具體指出所採證據何以不具證據能力，或依憑
    卷證資料，明確指出所為證據證明力之判斷如何違背經驗、
    論理法則）；倘僅泛言原判決認定事實錯誤、違背法令、量
    刑失之過重或輕縱，而未依上揭意旨指出具體事由，或形式
    上雖已指出具體事由，然該事由縱使屬實，亦不足以認為原
    判決有何不當或違法者（例如：對不具有調查必要性之證據
    ，法院未依聲請調查亦未說明理由，或援用證據不當，但除
    去該證據仍應為同一事實之認定），皆難謂係具體理由，俾
    與第二審上訴制度旨在請求第二審法院撤銷、變更第一審不
    當或違法之判決，以實現個案救濟之立法目的相契合，並節
    制濫行上訴（最高法院97年度臺上字第892號判決意旨可資
    參照）。又理由是否具體，則屬第二審法院審查之範圍，不
    在命補正之列，亦即上訴書狀已記載理由，並有具體之敘述
    時，其上訴既屬合法，第二審法院固應就其理由之是否可取
    ，為實體之審理及判斷；如認其上訴書狀雖記載理由，但並
    未具體敘述時，則無須再命補正，可逕認其上訴不合法，以
    判決駁回之（此有最高法院97年度臺上字第1281號判決意旨
    可參）。
二、本案上訴人即公訴人不服原審判決提起上訴，其上訴書所載
    理由略謂：按刑法第304條第1項之強制罪，所謂「以強暴脅
    迫使人行無義務之事，或妨害人行使權利」者，其強暴脅迫
    之對象，需以「人」為要件，且需被害人在場，始有受強暴
    脅迫之可能，倘被害人根本不在場，自不足構成強暴事由。
    被告放置貨櫃1只於系爭土地上一段時日之行為，除笠毅公
    司代表人賴漢欽知悉、保全人員方鎮枰阻擋外，於該處所有
    施工人員均共同目睹，並共同忍受施工之不便利，工程之進
    行必須使工程車迴車留意，以避免撞擊該貨櫃，從而，被告
    已達借用貨櫃1只而妨害施工單位合法進行工程之權利行使
    權。原審認事用法尚嫌未洽，難認原判決允當，為此提起上
    訴，請撤銷原判決，另為適當之判決等語。
三、公訴人所提之上訴理由，業經原審於判決書中已敘明：「..
    然查，證人張慶安復於本院審理時證述：當時笠毅公司南邊
    廠房之工程已經完工，正在施作北邊廠房之工程，平時工程
    車都是在中間空地即系爭土地部分迴車，被告放置貨櫃後，
    工程車迴車時，因怕會碰撞到該貨櫃，所以要比較小心，但
    也不會影響工程車迴車，伊等也不理會被告將貨櫃放置在該
    處，仍繼續施工，後來新建廠房工程之進行並無因貨櫃之放
    置而延誤，該貨櫃嗣在97年6月間就沒有看到了，不知是何
    人移走的等語；核與證人賴漢欽於本院審理時證稱：後來笠
    毅公司新建廠房工程有如期完工等語相符，故堪認被告放置
    貨櫃在該處雖持續一段時日，然笠毅公司仍可繼續新建廠房
    興建工程，且嗣亦如期完工，容無疑義。另參諸證人賴漢欽
    於本院審理時證稱：笠毅公司新建廠房工程進行時，都是請
    證人張慶安在現場指揮管理，伊每星期只有去現場1、2次等
    語，足徵證人張慶安對於實際工程進行之情形，自較證人賴
    漢欽更為清楚瞭解，是雖證人賴漢欽證述被告放置貨櫃有妨
    礙新建廠房工程之進行，然由證人張慶安所述，被告此舉應
    未妨礙笠毅公司新建廠房工程之進行或工程車進出工地，僅
    係工程車迴車時要稍加留意而已，是以被告前述之行為，尚
    難有何強暴行為，而妨礙笠毅公司新建廠房施工之合法權利
    行使，至為灼然。」（參原判決第5、6頁）。「刑法第304
    條第1項之強制罪，既在保護個人之意思決定自由，從而行
    為人施強暴脅迫之對象，必須以對『人』直接或間接為之為
    限，單純對『物』則不包括在內；準此，苟行為人對物施以
    強制力當時，被害人未在現場，自無從感受行為人對之實施
    之強脅手段，亦無從影響其意思決定自由，即與本條所謂強
    暴脅迫之情形有別。被告放置貨櫃在系爭土地上持續一段時
    日之行為，除為共有人之一之笠毅公司代表人賴漢欽所知悉
    外，尚乏積極證據足以證明有其他共有人在場或獲知此事，
    故而被告自無對系爭土地之其餘共有人施強暴、脅迫之情事
    ，要與強制罪之構成要件有間。至共有人笠毅公司部分，證
    人賴漢欽於本院審理時業已證述：被告放置貨櫃在土地上，
    只有妨礙新建廠房施工之進行，沒有其他權利受到影響等語
    ，然被告放置貨櫃之行為，並不影響笠毅公司新建廠房工程
    之進行，復經本院認定如前，則證人賴漢欽既認除此之外，
    並無其他權利受到影響，顯見其就系爭土地合法權利之行使
    之意思形成、意思決定、意思活動等自由，並未因被告放置
    貨櫃之行為受到剝奪、壓制或妨害，亦堪認定。」（參原判
    決第8、9頁）。上訴意旨經核係置原判決所為明白論斷於不
    顧，仍持已為原判決指駁說明之陳詞再事爭辯，及對於原審
    法院取捨證據與自由判斷證據證明力之職權行使，徒以自己
    之說詞，泛指其為違法，或與判決本旨無關之細節，漫為爭
    執，難認符合首揭之上訴具體理由。
四、綜上所述，本院依形式上觀察認原審判決認事用法並無違法
    或不當之處，公訴人上訴理由並未依據卷內既有訴訟資料或
    提出新事證，指摘或表明第一審判決有何採證認事、用法或
    量刑等足以影響判決本旨之不當或違法，而構成應予撤銷之
    具體事由，自非屬得上訴第二審之具體理由。依上揭法律規
    定及判決意旨，公訴人提起之第二審上訴不合法律上程式，
    爰不經言詞辯論，判決駁回上訴。
據上論斷，應依刑事訴訟法第367條前段、第372條，判決如主文
。
中    華    民    國    98    年    11    月    5     日
            刑事第五庭  審判長法  官  趙  春  碧
                              法  官  何  秀  燕
                              法  官  林  宜  民
以上正本證明與原本無異。
不得上訴。
                              書記官  吳  雅  菁
中    華    民    國    98    年    11    月    5     日


司法院資訊處製作；財團法人民間司法改革基金會備份。
